臺灣高等法院民事判決
111年度重上字第683號
上  訴  人  魏文玲  
訴訟代理人  黃教倫律師
被  上訴人  蔡信貴  
訴訟代理人  洪宇均律師
上列當事人間請求返還房屋等事件，上訴人對於中華民國111年5
月25日臺灣基隆地方法院110年度訴字第402號第一審判決提起上
訴，本院於111年11月22日言詞辯論終結，判決如下：
    主      文
上訴駁回。
第二審訴訟費用由上訴人負擔。
    事實及理由
一、被上訴人主張：伊為門牌號碼基隆市○○區○○路00號10樓房屋
    （以下稱系爭房屋）所有權人，上訴人無正當權源，占用系
    爭房屋如原審判決附圖（下稱附圖）所示編號A、B、C、D、
    E、F、G、H、I、J部分（合計面積560.13平方公尺，下稱系
    爭範圍），爰依民法第767 條第1項前段規定，求為命上訴
    人將系爭範圍內個人物品騰空後返還予伊等語（未繫屬本院
    部分，不予贅述）。
二、上訴人則以：伊與被上訴人合夥經營「基隆休閒舞場」（下
    稱舞場），舞場登記地址為系爭房屋，仍正常營業，兩造合
    夥關係亦未終止，被上訴人容許舞場使用系爭房屋，伊經營
    舞場保管鑰匙占用系爭範圍，為占有輔助人，並非無權占用
    。且任何人在舞場營業時間，均得自由進出，伊為保障舞場
    財物安全，於夜間將舞場上鎖關閉，被上訴人若有必要亦可
    向伊索取鑰匙，被上訴人為遂行排除伊合夥經營舞場之目的
    ，提起本件訴訟，自屬權利濫用等語。　
三、原審為被上訴人一部敗訴之判決，判命上訴人將系爭範圍內
    個人物品騰空後返還予被上訴人，另駁回被上訴人其餘請求
    （被上訴人就其敗訴部分，未聲明不服，已告確定）。上訴
    人不服，提起上訴，聲明：㈠原判決不利於上訴人部分廢棄
    ；㈡上開廢棄部分，駁回被上訴人在第一審之訴。被上訴人
    答辯聲明：上訴駁回。
四、查，被上訴人主張系爭房屋為其所有，上訴人於系爭範圍置
    放其個人物品等情，有建物所有權狀、建物謄本在卷可稽（
    見原審卷第17-18頁，本院卷第133-134頁），並經原審會同
    兩造及地政人員至現場勘驗、測量，復有勘驗筆錄、照片、
    附圖為憑（見原審卷第177-229、241頁，本院卷第133-134
    頁），且為兩造所不爭執（見本院卷第106-107頁），堪信
    為真實。 
五、被上訴人主張上訴人以其個人物品無權占用系爭範圍，依民法第767條第1項前段規定，請求上訴人將系爭範圍其個人物品騰空後返還於己等語，惟為上訴人所否認，並以前詞置辯。茲論述如下： 　　　
　㈠上訴人有無占有系爭房屋之正當權源?
　⒈按以無權占有為原因，請求返還所有物之訴，被告對原告就
    其物有所有權存在之事實無爭執，而僅以非無權占有為抗辯
    者，原告於被告無權占有之事實，無舉證責任。被告應就其
    取得占有，係有正當權源之事實證明之。如不能證明，則應
    認原告之請求為有理由（最高法院72年度台上字第1552號判
    決意旨參照）。
　⒉查，上訴人對於有以個人物品占用系爭範圍，並不爭執，已
    如前述；且其自陳前開個人使用物品，係如杯子、櫃子內雜
    物等個人物品（見本院卷第151頁），顯係供己使用。而本
    件被上訴人係請求上訴人將系爭範圍內個人物品騰空後返還
    於己，則請求返還所有物之訴，應以現在占有該物之人為被
    告，對於物有事實上管領之力者為占有人，此觀民法第940
    條規定自明。上訴人既係以個人物品占有系爭範圍，自為直
    接占有人，且其自陳係與被上訴人合夥經營舞場，自非舞場
    合夥事業或被上訴人之受僱人、學徒或其他類似之關係之人
    ，故上訴人抗辯其為占有輔助人云云，並不可採。
　⒊又上訴人否認無權占有系爭範圍，應就其占有係有正當權源
    之事實舉證以實其說。上訴人雖抗辯兩造就舞場有合夥法律
    關係，被上訴人將系爭房屋供舞場使用，伊使用系爭房屋自
    非無權占用云云。惟查，被上訴人係請求上訴人將系爭範圍
    內「個人物品」騰空後返還於己，既如前述，自與舞場有無
    占用系爭房屋之正當權源無涉。況被上訴人前雖曾以舞場合
    夥事業負責人身分，授權上訴人自104年10月2日至107年10
    月1日經營舞場事業（見原審卷第119頁），然期滿後並未繼
    續授權，且於107年10月3日發函通知上訴人將舞場內私人物
    品收拾、遷出（見原審卷第21-23頁），上訴人對於107年10
    月2日後，舞場並未與被上訴人簽定租約乙情，亦不爭執（
    見本院卷第150頁），無從認定上訴人於舞場經營期間，業
    經被上訴人同意其以個人物品占用系爭範圍。則上訴人以前
    詞抗辯其個人物品有占用系爭範圍之正當權源，亦不可採。
     
  ㈡被上訴人請求上訴人將系爭範圍內個人物品騰空後返還系   
   爭房屋，是否有據?
  ⒈按所有人對於無權占有或侵奪其所有物者，得請求返還之，
    民法第767條第1項前段定有明文。
　⒉查，上訴人並無以個人物品占用系爭範圍之正當權源，有如
    前述，則被上訴人請求上訴人將系爭範圍內個人物品騰空後
    返還於己，即屬正當。
　⒊上訴人雖抗辯任何人在舞場營業時間，均得自由進出，伊為
    保障舞場財物安全，於夜間將舞場上鎖關閉，被上訴人若有
    必要亦可向伊索取鑰匙，其為遂行排除伊合夥經營舞場之目
    的，提起本件訴訟，自屬權利濫用云云。惟上訴人自陳仍以
    其個人物品占用系爭範圍，僅其持有該範圍之鑰匙（見原審
    卷第125頁），則無論被上訴人是否得自由進出系爭範圍，
    上訴人既無以個人物品占用系爭範圍之正當權源，自屬無權
    占用。又系爭房屋乃被上訴人個人財產，並非舞場合夥事業
    之財產，被上訴人本於系爭房屋所有權人為本件請求，係正
    當權利之行使，並無侵害上訴人權利可言，難謂係權利濫用
    。故上訴人前開所辯，亦不可採。
六、從而，被上訴人依民法第767 條第1項前段規定，請求上訴
    人將系爭範圍內個人物品騰空後返還於己，應屬正當。原審
    就此部分為上訴人敗訴之判決，並無不合。上訴論旨指摘原
    判決此部分不當，求予廢棄改判，為無理由，應駁回其上訴
    。
七、本件事證已臻明確，兩造其餘之攻擊或防禦方法及所用之證
    據，經本院斟酌後，認為均不足以影響本判決之結果，爰不
    逐一論列，附此敘明。
八、據上論結，本件上訴為無理由，判決如主文。　
中　　華　　民　　國　　111 　年　　12　　月　　6 　　日
                  民事第十庭    
                      審判長法  官  何君豪
                            法  官  張文毓
                            法  官  邱靜琪
正本係照原本作成。
如不服本判決，應於收受送達後20日內向本院提出上訴書狀，其
未表明上訴理由者，應於提出上訴後20日內向本院補提理由書狀
（均須按他造當事人之人數附繕本）上訴時應提出委任律師或具
有律師資格之人之委任狀；委任有律師資格者，另應附具律師資
格證書及釋明委任人與受任人有民事訴訟法第466 條之1第1項但
書或第2項所定關係之釋明文書影本。如委任律師提起上訴者，
應一併繳納上訴審裁判費。
中　　華　　民　　國　　111 　年　　12　　月　　6 　　日

                            書記官  張淨卿